【裁判字號】    90,訴,798
【裁判日期】    900523
【裁判案由】    損害賠償
【裁判全文】
臺灣高雄地方法院民事判決  九十年度訴字第七九八號
    原      告  國泰人壽保險股份有限公司
    法定代理人  乙○○
    訴訟代理人  甲○○
    被      告  丙○○
右當事人間請求損害賠償事件，本院判決如左：
    主    文
被告應給付原告新台幣柒拾萬零仟貳佰伍拾壹元，及自民國八十九年十二月六日起
至清償日止按年息百分之五計算之利息。
訴訟費用由被告負擔。
本判決於原告以新台幣貳拾伍萬元供擔保後，得假執行。
    事    實
甲、原告方面：
一、聲明：(一)被告應給付原告新台幣（下同）七十萬三千二百五十一元，及自本件起
    訴狀繕本送達之翌日起至清償日止按年息百分之五計算之利息。(二)願供擔保以代
    釋明，請求宣告假執行。
二、陳述：被告於任職原告公司擔任展業業務專員期間，竟基於意圖為自己不法所有
    之概括犯意，連續自八十八年五月十五日起至八十九年五月廿日止（詳如附表所
    示時間），將業務上收取如附表所示編號一至四十保戶吳漢雄等人繳交之續期保
    險費、附表所示編號四十一至五十二保戶陳萬吉等人繳交之保單貸款利息、附表
    編號五十三至六十保戶蘇志煌等人繳交之房屋貸款利息、編號六十一保戶蘇安心
    繳交之房屋貸款清償款（收取款項明細及保單號碼均詳附表）共計五十八萬八千
    二百五十一元，擅自挪供己用，侵占入己，償還其積欠他人之債務。復又連續於
    八十七年七月廿七日、八十八年三月八日、八十八年四月十七日（如附表編號六
    十二、六十三、六十四所載），利用持有蔡林枝美、張銘德、張銘君所交付保險
    單之機會，於上開日期，冒用其等名義而將保險單辦理質押借款，並分別持向原
    告詐借款項，而詐取款項共十一萬五千元（保單號碼及詐得款項均詳如附表所列
    ）。是原告自得依民法侵權行為規定請求被告賠償原告所受損害，爰訴請判決如
    聲明所示。
三、證據：提出切結書、侵害金額明細表及本院八十九年度訴字第二四八五號刑事判
    決書、刑事告訴狀各一份及保戶聲明書六十三紙、收據十六紙、保單貸款借據三
    紙。
乙、被告方面：
    被告對於原告主張之事實、理由均不予爭執，並表示無意見。
    理    由
一、按訴狀送達後，原告不得將原訴變更或追加他訴；但擴張或減縮應受判決事項之
    聲明者，不在此限，民事訴訟法第二百五十五條第一項第三款定有明文。本件原
    告原起訴請求七十萬三千二百五十一元，及自八十九年六月十五日起至清償日止
    按年息百分之五計算之利息，嗣於訴訟進行中，將利息部分減縮為自起訴狀繕本
    送達之翌日起計算利息，被告到場未表反對，而原告變更請求之金額，既係減縮
    訴之聲明，則依前揭法條規定，自得由原告單獨為之，而無須得被告之同意，是
    其減縮即應予准許，合先敘明。
二、本件原告主張被告於任職原告公司擔任展業業務專員期間，自八十八年五月十五
    日起至八十九年五月廿日止，將業務上收取如附表所示編號一至四十保戶吳漢雄
    等人繳交之續期保險費、附表所示編號四十一至五十二保戶陳萬吉等人繳交之保
    單貸款利息、附表編號五十三至六十保戶蘇志煌等人繳交之房屋貸款利息、編號
    六十一保戶蘇安心繳交之房屋貸款清償款共計五十八萬八千二百五十一元，侵占
    入己，復又分別於八十七年七月廿七日、八十八年三月八日、八十八年四月十七
    日，利用持有蔡林枝美、張銘德、張銘君所交付保險單之機會，於上開日期，冒
    用其等名義而將保險單辦理質押借款，並分別持向原告詐借款項，而詐取款項共
    十一萬五千元。總計侵吞詐騙原告七十萬三千二百五十一元等事實，業據其提出
    切結書、侵害金額明細表及本院八十九年度訴字第二四八五號刑事判決書、刑事
    告訴狀各一份，保戶聲明書六十三紙、收據十六紙、保單貸款借據三紙為證，被
    告對原告主張上開之事實亦不予爭執，且查被告因上開事實，業經判刑確定乙節
    ，並經原告陳明在案，復為本院查證屬實。是原告上開之主張自堪認為真正。
三、按因故意或過失，不法侵害他人之權利者，負損害賠償責任，民法第一百八十四
    條第一項前段定有明文。從而，原告依據侵權行為之法律關係請求被告賠償七十
    萬三千二百五十一元，及自本件起訴狀繕本送達之翌日即八十九年十二月六日起
    至清償日止按年息百分之五計算之利息，洵屬正當，應予准許。
四、原告陳明願供擔保，聲請宣告假執行，經核合於法律之規定，茲審酌原告之經濟
    、收入及被告因假執行所可受之損害等各節，爰定相當之擔保金額宣告之。
據上論結，本件原告之訴，為有理由，依民事訴訟法第七十八條、第三百九十條第二
項，判決如主文。
中      華      民      國      九十    年      五      月    二十三    日
                              臺灣高雄地法院民事庭
~B法      官  莊松泉
右為正本係照原本作成。
如對本判決上訴，須於判決送達後廿日內向本院提出上訴狀。
~B法院書記官  林誠桂
中      華      民      國      九十    年      五      月    二十三    日


司法院資訊處製作；財團法人民間司法改革基金會備份。
